臺灣高等法院刑事判決
上　訴　人
即　被　告　甲○○
選任辯護人　許巍騰律師
　　　　　　李怡卿律師
上列上訴人因違反槍砲彈藥刀械管制條例案件，不服臺灣臺北地
方法院93年度訴字第1264號，中華民國93年11月30日第一審判決
（起訴案號：臺灣臺北地方法院檢察署93年度偵字第13659 號）
，提起上訴，本院判決如下：
    主  文
原判決撤銷。
甲○○未經許可持有子彈，處有期徒刑陸月，併科罰金新台幣參
萬元，有期徒刑如易科罰金，以參佰元折算壹日；罰金如易服勞
役，以新台幣玖佰元即銀元參佰元折算壹日。扣案直徑八點五ｍ
ｍ之土造子彈壹顆沒收。
    事  實
一、甲○○明知可供槍枝使用具有殺傷力之子彈，係槍砲彈藥刀
    械管制條例第4條第1項第2 款所列管之彈藥，非經中央主管
    機關內政部之許可，不得持有，竟自民國 92年7月間起，在
    台北市○○○路○段59巷31弄30 號住處，未經許可持有直徑
    約8.5ｍｍ金屬彈頭具有殺傷力之土造子彈2顆。嗣於92年10
    月29日下午8時30 分許，因甲○○另涉嫌違反組織犯罪條例
    等案件，為警持拘票前往上址拘提時，經甲○○同意搜索而
    扣得其房間抽屜內所放置之玩具手槍1把及子彈4顆，送請內
    政部警政署刑事警察局鑑定結果，認其中2 顆子彈係屬具有
    殺傷力之土造子彈（其中1 顆業經試射擊發，已不具殺傷力
    ，其餘2顆子彈則係玩具金屬彈殼），而循線查悉上情。
二、案經臺北縣政府警察局汐止分局報請臺灣臺北地方法院檢察
    署檢察官偵查起訴。
    理  由
一、訊據被告甲○○固不否認其持有上開子彈並放置於家中之事
    實，惟矢口否認有何右揭犯行，辯稱：這兩顆子彈是伊向上
    方名鎗店老闆沙比亞特‧馬薔購買玩具手槍時一併購入的，
    且購買時老闆有跟伊說這是模型子彈，沒有殺傷力，且其行
    為構成自首犯罪云云，然查：
（一）被告雖辯稱這些槍彈均是伊向上方名鎗店一起購買的，不
      知其中有兩顆子彈具有殺傷力云云，然證人即上方刀品有
      限公司負責人沙比亞特‧馬薔於原審到庭結證稱：我店裡
      有賣扣案這把槍枝沒錯，標價是新台幣（下同）5千9百元
      ，熟客會打8折，或是賣5千元，含槍及6顆空包殼及10 顆
      丟棄式的子彈，所附的子彈是無法放入槍管中，裡面是封
      死的，也無法打開使用，扣案具有殺傷力之子彈不是我店
      裡賣的子彈，因為我們的子彈底部並沒有字號且是封死的
      ，而扣案這種子彈，撞針擊發之後，底火就會連同彈頭射
      出，應是土製改造子彈等語（見原審93年11月6 日審判筆
      錄第6、7頁 ），並提出其店裡所販賣之模型子彈1顆為證
      ，經原審當庭勘驗扣案具有殺傷力之子彈及證人沙比亞特
      ‧馬薔所提出之模型子彈比對結果：證人所提出之模型彈
      其子彈底部完全密合，無法裝填底火，而扣案被告所持有
      之具有殺傷力之子彈，其底部中心是呈現銀色，周圍是金
      黃色，其底部中心銀色部分與金黃色部分明顯是有縫隙，
      兩者底部明顯不同，此有原審勘驗筆錄在卷足憑（參見原
      審93年11月16日審判筆錄）。而參之卷附之模型子彈相片
      ，該子彈底部並無印製任何字樣，核與扣案具有殺傷力之
      土造子彈底部有「ＷＩＮ９ｍｍＬＵＧＥＲ」等英文字母
      ，外觀亦不相符。證人沙比亞特‧馬薔於原審並證稱：如
      果可裝填底火之子彈一顆為5百或是1千元等語，則衡諸被
      告向證人所購買者乃玩具手槍，實無可能店家會附贈其具
      有殺傷力，且每顆價值為5百元至1千元不等之土造子彈兩
      顆，顯見扣案具有殺傷力之土造子彈，應非被告向證人沙
      比亞特‧馬薔購買玩具手槍時所附贈甚明，故被告此部分
      所辯，委不足採。再參諸被告自稱其購入槍彈係供鑑賞，
      則其對於子彈之是否可裝填火藥，具有殺傷力？理應可以
      辨識。而其被查獲時同時持有扣案具有殺傷力之土造子彈
      2 顆及未具殺傷力之玩具金屬彈殼2 顆，則其對於兩者外
      觀及底部是否密封，可否裝填火藥擊發等明顯差異，理當
      知之甚詳，從而其辯稱：不知扣案子彈具有殺傷力云云，
      應屬事後卸責之詞，亦不足採。
（二）又扣案之四顆子彈，其中兩顆經送內政部警政署刑事警察
      局鑑定結果，均係具直徑約8.5 ｍｍ金屬彈頭之土造子彈
      ，可擊發，認具殺傷力，此有內政部警政署刑事警察局九
      92 年11月12日刑鑑字第920209910 號鑑驗通知書1份附卷
      可稽（參見臺灣士林地方法院檢察署92年度偵字第 10312
      號卷第196至202頁），是上開兩顆子彈確屬槍砲彈藥刀械
      管制條例第4條第1項第2 款所列管之彈藥，非經主管機關
      許可，應不得持有乙節，業堪認定。
    綜上所述，本件罪證明確，被告犯行堪以認定，應依法論科
    。
二、查扣案之土造子彈2 顆，經送請鑑定後，認係具有殺傷力之
    子彈，屬槍砲彈藥刀械管制條例第4條第1項第2 款所稱之子
    彈，依同條例第五條規定，非經中央主管機關許可不得持有
    。被告甲○○未經許可持有前揭具有殺傷力之子彈，核其所
    為，係犯槍砲彈藥刀械管制條例第12條第4 項之未經許可持
    有子彈罪。另查槍砲彈藥刀械管制條例第18 條第1項前段固
    規定：犯本條例之罪自首，並報繳其持有之全部槍砲、彈藥
    、刀械者，減輕或免除其刑。惟按所謂自首，係以犯人在其
    犯罪未發覺前，自行申告其犯罪事實於該管公務員，而受法
    律上之裁判為要件（參照最高法院24年上字第1162號、30年
    上字第140 號判例參照），本件被告固於為警搜索時，主動
    交出玩具手槍及子彈四顆予警方扣案，然被告於警訊、偵查
    及原審、本院審理中均矢口否認犯罪，顯未有申告自身犯罪
    事實而接受裁判之行為及意思，核與自首之要件迥不相侔，
    當無槍砲彈藥刀械管制條例第18條第1項前段規定適用之餘
    地，是被告辯稱其合乎自首減刑要件云云，不足採信。上開
    事實已明，辯護人於本院審理時另聲請傳喚負責搜索被告住
    所之警員以證明被告是否主動繳交子彈乙節，本院認無必要
    ，併予敘明。
三、原審認被告罪證明確，予以論罪科刑，固非無見，惟按有罪
    之判決書，應記載犯罪之事實，諸凡有關犯罪之時間、地點
    、方法、態樣，以及適用法律有關之事項，均應為詳實之記
    載，始足為適用法律之依據。查本件被告於本院審理時自承
    其持有扣案具有殺傷力子彈之時間起始於 92年7月間即存放
    在台北市○○○路○段59巷31弄30號住處（見本院94年1月27
    日審判筆錄），原判決就被告持有具有殺傷力之子彈之起始
    時間未予查明明白認定，僅泛稱：「於民國92年10月29日前
    之某日，在不詳地點，以不詳之方式，取得具有殺傷力之土
    造子彈 2顆後，即未經許可，‧‧‧‧」等語，容有未當，
    本件被告提起上訴，其仍執陳詞否認犯罪，上訴固無理由，
    惟因原判決既有如上可議之處，自屬無可維持，爰由本院將
    原判決撤銷改判，並審酌被告前有竊盜前科之素行，此有本
    院被告全國前案紀錄表可參、其任意持有具有殺傷力之子彈
    ，對社會治安構成潛在威脅，及參酌其犯罪動機及目的僅為
    收藏、鑑賞之用，並未持用子彈犯案、犯罪之手段、持有子
    彈之數量、及犯罪後之態度等一切情狀，量處有期徒刑6 月
    ，併科罰金新臺幣3 萬元，並諭知有期徒刑如易科罰金及罰
    金如易服勞役之折算標準。另扣案具有殺傷力直徑8.5 ｍｍ
    之土造子彈1顆，屬違禁物，爰依刑法第38條第1項第1 款、
    第2項宣告沒收之。至於另為警查扣具有殺傷力之土造子彈1
    顆，於鑑定過程中業經試射擊發，有前揭內政部警政署刑事
    警察局槍彈鑑定書一件在卷足憑，則該土造子彈既已因試射
    擊發而不具有殺傷力，自難認仍屬違禁物；另扣案之玩具金
    屬彈殼2顆，及不具有殺傷力之玩具手槍1枝，均非違禁物，
    且非被告所有並供犯罪所用之物，爰均不併予宣告沒收。
四、據上論斷，應依刑事訴訟法第369條第1項前段、第364 條、
    第299條第1項前段，槍砲彈藥刀械管制條例第12條第4 項，
    刑法第11條前段、第41條、第42條第2項、第38 條第1項第1
    款，現行法規所定貨幣單位折算新台幣條例第2 條，罰金罰
    鍰提高標準條例第2條，判決如主文。
本案經檢察官陳文禮到庭執行職務。
中　　華　　民　　國　　94　　年　　2 　　月　　17　　日
　　　　　　　　　刑事第十庭審判長法  官  許錦印
　　　　　　　　　　　　　　　　  法　官  黃金富
　　　　　　　　　　　　　　　　　法　官  許宗和
以上正本證明與原本無異。
如不服本判決，應於收受送達後10日內向本院提出上訴書狀，其
未敘述上訴之理由者並得於提起上訴後10日內向本院補提理由書
（均須按他造當事人之人數附繕本）。
                                  書記官  楊妙恩
中　　華　　民　　國　　94　　年　　2 　　月　　21　　日
附錄本案論罪科刑法條全文：
槍砲彈藥刀械管制條例第12條第4項：
未經許可持有、寄藏或意圖販賣而陳列子彈者，處5年以下有期
徒刑，併科新台幣3百萬元以下罰金。
